臺灣士林地方法院民事判決　　　　　　　　　　　　　九十三年度訴字第五六０號
　　原　　　告　乙○○
　　被　　　告　甲○○
右當事人間損害賠償事件，本院於民國九十三年九月二十二日言詞辯論終結，判決如
下：
    主      文
被告應給付原告新臺幣貳拾肆萬柒仟參佰陸拾肆元，及自民國九十三年月六日五起至
清償日止，按年息百分之五計算之利息。
原告其餘之訴駁回。
訴訟費用由被告負擔百分之十七；餘由原告負擔。
本判決第一項於原告以新臺幣捌萬參仟元供擔保後，得假執行。
原告其餘假執行之聲請駁回。
    事實及理由
甲、程序方面：
    本件被告未於言詞辯論期日到場，核無民事訴訟法第三百八十六條各款所列情形
    ，爰依原告之聲請，由其一造辯論而為判決。
乙、實體方面：
一、原告主張：
（一）被告為從事駕駛自用小貨車載送鐵材施工業務之人，於民國（下同）九十二年
      四月十二日（起訴狀誤載為四月十三日）晚上九時十分許，駕駛牌照Ｎ九—一
      七七八號自用小貨車，沿臺北縣淡水鎮○○路由三芝往淡水方向行駛，行經淡
      金路十四之五號前路口欲左轉北新路時，本應注意汽車行駛至交岔路時，轉彎
      車應讓直行車先行，而依當時情況並無不能注意情事，竟疏於注意，未讓對向
      由原告所騎乘之牌照ＣＦＺ—００九號機車先行，致其自小貨車右前車頭撞擊
      原告機車車頭，使機車車頭全毀，原告並因而受到右手遠端橈骨骨折、右側近
      端脛骨開放性骨折之傷害。被告亦因觸犯業務過失傷害罪，而經鈞院刑事庭以
      九十三年度士交簡字第七二號判決判處拘役五十日確定在案。又，本件車禍之
      發生，主因被告左轉時未讓直行之原告機車先行所致，原告雖亦有部份過失，
      惟僅有十分之一之過失責任，被告應負十分之九之過失責任。
（二）被告因業務過失致原告受傷，自應負侵權行為損害賠償責任。原告爰依民法第
      一百八十四條第一項前段、第一百九十一條之二前段、第一百九十三年第一項
      、第一百九十五條第一閒前段等規定，請求被告賠償下列之損害：
  １、醫療費用新臺幣（下同）一萬二千四百零五元：原告因受傷，先後至淡水馬偕
      紀念醫院及高雄市重仁骨科醫院住院、就診，共支出醫療費一萬二千四百零五
      元。
  ２、增加生活上需要費用十萬五千八百元：原告因受傷，須購買四角柺杖及營養補
      品以增進復原，其中四角柺杖八百元，其餘補品十萬五千元，共支出十萬五千
      八百元。
  ３、看護費十四萬四千四百元：原告自九十二年四月十三日受傷，至同年十月十三
      日，生活無法自理，均由原告之母親照顧，故請求此六個月期間，每日八百元
      之看護費，共計十四萬四千四百元。
  ４、無法工作之損失三十二萬元：原告於受傷前受雇於臺北縣淡水鎮之賢孝機車行
      ，月薪三萬二千元，原告因受傷十個月無法工作，工作損失共計三十二萬元。
  ５、精神慰撫金一百萬元：原告正值人生事業開創之際，受到前開傷害，精神悲痛
      不已，爰請求一百萬元之精神慰撫金。
（三）並聲明：
  １、被告應給付原告一百四十九萬二千六百零五元，及自起訴狀繕本送達翌日起至
      清償日止，按年息百分之五計算之利息。
  ２、訴訟費用由被告負擔。
  ３、願供擔保請准宣告假執行。
二、被告未於言詞辯論期日到場，亦未提出書狀作何聲明或陳述。
三、得心證之理由：
（一）原告主張被告於前揭時、地駕駛自用小貨車，疏於注意，未讓原告所騎乘直行
      之機車先行，而撞及原告之機車，致原告受有上開傷害，被告因而觸犯業務過
      失傷害罪，經本院刑事庭以九十三年度士交簡字第七二號判決判處拘役五十日
      確定在案等事實，業據其提出台灣士林地方法院檢察署檢察官九十二年度偵字
      第四四四七號聲請簡易處刑書影本一份為證，並經本院調取九十三年度士交簡
      字第七二號刑事案卷，審閱卷附臺北縣政府警察局淡水分局之道路交通事故調
      查報告表（一）、（二）、道路交通事故補充資料表、現場照片、診斷證明書
      、兩造警訊、偵訊及審理筆錄、臺灣省臺北縣區車輛行車事故鑑定委員會鑑定
      意見書等資料，查明屬實，而被告經合法通知未到場，亦未提出書狀爭執，依
      上開證據，自堪認定原告此部分主張為真正。
（二）按，汽車行駛至交岔路口，轉彎車應讓直行車先行，交通安全規則第一百零二
      條第一項第六款定有明文，被告駕車自應注意上開交通安全規範，且依當時情
      形，並無不能注意之情事，其疏未注意，貿然左轉未讓對向直行車先行，以致
      肇事，使原告受傷，其就本件車禍之發生，自有過失甚明，且其過失與原告所
      受傷害間，並有相當因果關係。又，本件原告騎乘機車，行經上開肇事路段時
      ，亦有疏未遵守道路交通安全規範，於行經閃黃燈號誌路口未減速慢行之過失
      ，並為本件肇事之次要原因，亦有前述臺灣省臺北縣區車輛行車事故鑑定委員
      會鑑定意見書可參。原告雖自陳其僅有百分之十之過失責任，惟審酌本件車禍
      發生之情狀，原告機車車頭撞擊毀損程度幾近全毀，有前述刑事案件卷附之照
      片可憑，可知被告違規左轉與原告機車撞擊之力道甚強，足見原告上開過失程
      度並非甚輕微，本院認其過失比例應為十分之二，而被告之過失比例應為十之
      八，附此敘明。
（三）再按，因故意或過失，不法侵害他人之權利者，負損害賠償責任；又汽車、機
      車或其他非依軌道行駛之動力車輛，在使用中加損害於他人者，駕駛人應賠償
      因此所生之損害；不法侵害他人之身體或健康者，對於被害人因此喪失或減少
      勞動能力，或增加生活上之需要時，應負損害賠償責任；不法侵害他人之身體
      、健康、名譽、自由、信用、隱私、貞操，或不法侵害其他人格法益而情節重
      大者，被害人雖非財產上之損害，亦得請求賠償相當之金額。民法第一百八十
      四條第一項前段、第一百九十一條之二前段、第一百九十三條第一項、第一百
      九十五條第一項前段分別定有明文。本件被告駕車過失肇事，致原告受有上開
      傷害，自構成侵權行為，對於原告因而所受之損害，自應負賠償責任。茲原告
      請求被告賠償之金額，應否准許，分述如下：
  １、醫療費用部份：
    (1)原告主張其受傷後，先後至淡水馬階紀念醫院及高雄市重仁骨科醫院住院、就
      診，共計支出醫藥費一萬二千四百零五元，並提出馬偕紀念醫院醫療單據七紙
      及高雄市重仁骨科醫院收據一紙（均影本）為證，經核，依原告受傷狀況及各
      收據所載醫療費別，分別為車禍肇事當日之手術、住院費用及嗣後之骨科門診
      等費用，堪認屬治療上之必要費用，此部分費用係屬原告所生之損害，自應由
      被告賠償。
    (2)原告另主張其因受傷，須購買營養補品以增進復原，計支出十萬五千元云云，
      並提出記載品名為成藥之統一發票影本三紙為證（分類上應屬醫藥費，非屬增
      加生活上需要之費用），然此部分未經提出醫師處方，且無藥品名稱、內容明
      細，難認確屬醫療上之必要費用，此部分費用自難准許。
  ２、增加生活上需要部份：
    (1)原告主張其因受傷須購買四角柺杖，支出八百元等語，並提出收據影本一紙為
      憑，依前述原告受有脛骨開放性骨折傷害等情，其主張有使用四角柺杖之必要
      ，堪信屬實，此部份應屬增加生活上需要之必要支出，自得請求被告賠償。
    (2)至於原告另請求自九十二年四月十三日至同年十月十三日，六個月期間之看護
      費共十四萬四千四百元乙節，其並未提出確有看護必要、看護事實及必要看護
      費用之證明，其此部請求，自難准許。
  ３、工作損失部分：
      原告主張其於受傷前係受雇於臺北縣淡水鎮之賢孝機車行，月薪三萬二千元乙
      節，業據提出薪資證明影本一紙為證，被告亦未提出爭執，堪信屬實。至於原
      告主張因受傷十個月無法工作部份，其並陳稱：住院約一星期，出院後手腳仍
      裹著石膏數月，腳的石膏是在臺北馬偕紀念醫院拆的，手的石膏是在高雄市重
      仁骨科醫院拆的等情。經查，依前述原告所受右手遠端橈骨骨折、右側近端脛
      骨開放性骨折之傷害情形，其確有無法於短期內立即工作之事實無訛，而參酌
      原告所提出分別於淡水馬階紀念醫院及高雄市重仁骨科醫院住院、診療之醫療
      單據所示，其出院後陸續診療，最後之時間為九十二年七月十二日，則迄此三
      個月期間，原告主張無法工作受有損失，堪信為真正；而逾此期間，原告則未
      能舉證確有無法工作之情，其主張工作損失，即難憑採。準此，以前述薪資收
      入基準，原告三個月期間無法工作之損失，計為九萬六千元，逾此數額之請求
      ，則無理由。
  ４、精神慰藉金部分：
      查原告因本件車禍，受有上開傷害，除住院數日外，並須多次往返門診治療，
      衡情，自受有肉體及精神上相當之痛苦，而原告現為二十四歲之齡，原受雇於
      機車行從事機車修理工作，其家境小康，目前租屋自住，現受雇從事模具切割
      工作等情，業據原告陳明在卷；而被告則為從事業務之自用小貨車駕駛，為四
      十一歲之齡，有上開刑事案卷可稽，本院綜酌原告所受傷害情狀、兩造身分、
      地位、經濟狀況等一切情狀，認原告請求慰撫金一百萬元，核屬過高，應予酌
      減為二十萬元，較為妥適，逾此數額之請求，則無理由。
（五）綜上所述，原告得主張之損害金額共計應為三十萬九千二百零五元（12,405＋
      ＋800＋96,000＋200,000＝309,205）。另按，損害之發生或擴大，被害人與
      有過失者，法院得減輕賠償金額，或免除之。民法第二百十七條第一項亦有明
      文。本件原告過失比例應為十分之二，已如前述，準此，以上開原告得主張之
      損害金額，按過失比例核算減輕結果，原告得請求被告賠償之金額，應為二十
      四萬七千三百六十四元（309,205×8/10＝247,364）。
四、從而，原告本於侵權行為法律關係，請求被告給付二十四萬七千三百六十四元，
    及自起訴狀繕本送達被告翌日、即九十三年月六月五日起至清償日止，按年息百
    分之五計算之利息，為有理由，應予駁回。逾此範圍之請求則無理由，應予駁回
    。
五、原告陳明願供擔保，聲請宣告假執行，經核其勝訴部份，並無不合，爰酌定相當
    擔保金額准許之；其餘假執行之聲請，則因訴之駁回而失所附麗，應予駁回。
丙、據上結論，本件原告之訴為一部有理由，一部無理由，依民事訴訟法第三百八十
    五條第一項前段、第七十九條但書，第三百九十條第二項，判決如主文。
中　　　華　　　民　　　國　　九十三　　年　　　九　　　月　　 三十 　　日
　            　　　　　　　　　　　　　臺灣士林地方法院民事第二庭
　　　　　　　            　　　　　　　　　法      官　施月燿
右為正本，係照原本作成。
如對本判決上訴須於判決送達後廿日內向本院提出上訴狀。
中　　　華　　　民　　　國　　九十三　　年　　　十　　　月　　　五　　　日
　　　　　　　　　　　　　　　　            法院書記官　韓金發
